【裁判字號】    98,簡上,319
【裁判日期】    980730
【裁判案由】    竊盜
【裁判全文】
臺灣高雄地方法院刑事判決             98年度簡上字第319號
上  訴  人  甲○○
即  被  告
上列上訴人因竊盜案件，不服本院高雄簡易庭98年度審簡字第
1378號中華民國98年3 月31日第一審簡易判決（臺灣高雄地方法
院檢察署檢察官聲請簡易判決處刑案號：98年度偵字第5749號）
提起上訴，本院管轄之第二審合議庭判決如下：
    主  文
原判決撤銷。
甲○○犯竊盜罪，累犯，處拘役陸拾日，如易科罰金，以新台幣
壹仟元折算壹日。
    事  實
一、甲○○意圖為自己不法之所有，於民國98年2 月15日16時40
    分許，在高雄縣岡山鎮○○○路36號「NET 服飾店」更衣室
    內，趁店長佘素貞不注意時，以鑰匙敲開防盜片後，徒手竊
    取店內衣物1 件（價值約新台幣690 元），並將其藏放於隨
    身手提包內，得手後據為己有，嗣欲離開上開店時，為佘素
    貞發覺有異並前往阻止，報警處理後，始知上情。
二、案經佘素貞訴由高雄縣政府警察局岡山分局移送台灣高雄地
    方法院檢察署檢察官偵查起訴。
    理  由
壹、證據能力部分：（一）按被告以外之人於審判外之言詞或書
    面陳述，除法律有規定者外，不得作為證據。又被告以外之
    人於審判外之陳述，雖不符刑事訴訟法第159 條之1 至第15
    9 條之4 之規定，而經當事人於審判程序同意作為證據，法
    院審酌該言詞陳述或書面陳述作成時之情況，認為適當者，
    亦得為證據；當事人、代理人或辯護人於法院調查證據時，
    知有刑事訴訟法第159 條第1 項不得為證據之情形，而未於
    言詞辯論終結前聲明異議者，視為有前項之同意，刑事訴訟
    法第159 條之1 、第15 9條之5 第1 項、第2 項分別定有明
    文。經查，本件證人即被害人佘素貞於警詢中所為之陳述，
    屬於被告以外之人於審判外之言詞陳述者，惟於本院審理中
    ，檢察官、被告均知該等證據為被告以外之人之審判外陳述
    ，均表示對於證據能力無意見，本院審酌上開證據與本案犯
    罪事實有關連性，且無不當取得之情形，認為以之作為本案
    證據均屬適當，依上開規定，自得採為認定事實之證據。（
    二）按單純科刑應行審酌之情狀，非屬犯罪構成要件之事實
    ，以經自由證明為已足，然所謂自由證明，係指使用之證據
    ，其證據能力或證據調查程序不受嚴格限制，此有最高法院
    71年度台上第5658號判例可供參照。經查，本件卷附之長庚
    紀念醫院診斷證明書載明被告患有「強迫症、情緒障礙」等
    疾病，係作為被告量刑之審酌事項之一，與犯罪構成要件之
    認定及刑之加重減輕無關，核之上開說明，尚無證據能力有
    無之問題，併此敘明。
貳、實體部分：
一、上開犯罪事實業據被告甲○○於本院審理中坦承不諱，核與
    證人即被害人佘素貞於警詢中所證述之情節相符，復有贓物
    領據1紙在卷可查，罪證明確，被告犯行堪以認定。
二、核被告所為，係犯刑法第320 條第1 項之普通竊盜罪。又被
    告前因竊盜案件，經法院判處有期徒刑3 月，如易科罰金，
    以300 元折算1 日確定，並於96年1 月2 日執行完畢，有台
    灣高等法院被告前案紀錄表1 份在卷可查，其受上開有期徒
    刑執行完畢後，5 年以內故意再犯本件有期徒刑以上之罪，
    為累犯，應依刑法第47條第1 項之規定加重其刑。又被告甲
    ○○雖稱：伊有強迫症，因無法控制才犯下本件本件犯行云
    云，惟刑法上所謂精神耗弱，係指行為時之精神，對於外界
    事務務之判斷力，較之普通人之平均程度顯然減退者而言，
    。又犯罪行為人精神是否耗弱，固屬醫學上精神病科之專門
    學問，非有專門精神病醫學研究之人，予以診察鑑定，不易
    判斷，但精神耗弱，仍屬於行為有責性之判斷範圍，其認定
    應由法院依職權為之，不得視為一種單純之醫學或心理學上
    概念，進而以此概念代替法院之判斷，故雖經醫學專家鑑定
    行為人之精神狀態，提供某種概念，亦不過作為法院判斷之
    資料而已，法院非不得綜合全部調查所得資料以判斷行為人
    於行為時有無精神耗弱之情事，並非必須有待於精神病科之
    醫學鑑定，始得據為裁判之基礎，最高法院85年度台上字第
    6071號判決闡釋明確，被告固患有「強迫症、情緒障礙」等
    疾病，有長庚紀念醫院診斷證明書在卷可查，然參以被告經
    查獲後，於警詢中供述：伊於98年2 月15日15時許我至岡山
    鎮○○○路36號NET 服飾店內，要買衣服因為強迫症發作，
    伊就拿1 件衣服至更衣室，利用伊鑰匙破壞防盜片，將衣服
    放進伊所提黑色手提包內，為店長發現報警處理等語，嗣於
    偵查中亦供述：伊用鑰匙破壞防盜晶片，將衣服放在包包裡
    面等語，足見其於警詢及偵查中均能完整陳述行竊時之動機
    及過程，且所陳述之內容均相同，顯然被告為本件竊盜犯行
    時，對自己所為犯罪事實之認知，要與一般常人無異，是被
    告犯罪時其辨識行為違法或依其辨識而行為之能力，並未有
    何顯著降低之情事至明，其情形尚難構成精神耗弱而得以依
    法減輕其刑。
三、原審以被告犯行明確，予以論罪科刑，固非無見。惟按刑事
    審判之量刑，在於實現刑罰權之分配的正義，故法院對有罪
    之被告科刑，應符合罪刑相當之原則，使罰當其罪，以契合
    人民之法律感情，此所以刑法第57條明定科刑時應審酌一切
    情狀，尤應注意該條所列各款事項，以為科刑輕重之標準，
    最高法院88年度台上字第2201號判決可供參照；本件原審未
    審酌本件被告所竊之財物價值僅690 元，且經被害人立即追
    回，犯罪所生之損害實屬輕微，及被告本身犯有強迫症及情
    緒障礙等精神疾病，對於犯罪之克制力較低，而量處有期徒
    刑3 月，如易科罰金，以新台幣100 元折算1 日，量刑似有
    過重之處，與上開罪刑相當原則尚有不合之處，原審判決既
    有上開可議之處，自應由本院撤銷改判。審酌被告貪圖不法
    利益，率爾竊取他人之物品，行為不當，惟犯罪之手段尚非
    惡劣，且所竊財物價值不高，又經被害人即時追回，犯罪所
    生損害尚輕，並參之被告犯有上開所述之強迫症及情緒障礙
    等精神疾病，及其他等一切情狀，量處如主文第2 項所示之
    刑，並諭知易科罰金之折算標準。
據上論斷，應依刑事訴訟法第455 條之1 第1 項、第3 項、第36
9 條第1 項前段、第364 條、第299 條第1 項前段，刑法第320
條第1 項、第41條第1 項前段，刑法施行法第1 條之1 ，判決如
主文。
中    華    民    國    98    年    7     月    30    日
                  刑事第七庭    審判長法  官  陳  箐
                                      法  官  莊珮君
                                      法  官  林俊寬
以上正本證明與原本無異。
不得上訴。
中    華    民    國    98    年    7     月    30    日
                                      書記官  林香如
附錄法條：
中華民國刑法第320條
（普通竊盜罪、竊佔罪）
意圖為自己或第三人不法之所有，而竊取他人之動產者，為竊盜
罪，處5 年以下有期徒刑、拘役或5 百元以下罰金。
意圖為自己或第三人不法之利益，而竊佔他人之不動產者，依前
項之規定處斷。
前二項之未遂犯罰之。


司法院資訊處製作；財團法人民間司法改革基金會備份。
